臺灣高等法院刑事判決　　　　　　　　　　　九十三年度上更（一）字第一八九號
　　上　訴　人
　　即　被　告　甲○○
　　選任辯護人　蘇進文律師
右上訴人因違反槍砲彈藥刀械管制條例案件，不服臺灣桃園地方法院九十年度訴字第
二八九號，中華民國九十年四月二十三日第一審判決（起訴案號：臺灣桃園地方法院
檢察署九十年度少年偵字第四號）提起上訴，經判決後，由最高法院發回更審，本院
判決如左：
    主  文
上訴駁回。
    事  實
一、甲○○於民國八十九年十二月二十九日凌晨，與丁柏濤（另案審理中）及綽號「
    阿寶」之不詳姓名成年男子（年約二十多歲）共同乘坐由甲○○駕駛車牌號碼為
    ＫＶ｜９４９９號之自用小客車，行經桃園縣龍潭鄉○○路三四二號前附近時，
    因汽車故障熄火，三人乃下車推車。嗣因遇警察盤查，甲○○等三人乃分頭逃逸
    ，其中甲○○無故持有具殺傷力之制式子彈二十四顆（原持有三十三顆，其中九
    顆因無法擊發而屬不發彈，未具殺傷力）、達姆彈四顆、霰彈三顆，嗣於同日凌
    晨一時五十五分許，為警在上址當場查獲，並扣得上開子彈一批（以上有殺傷力
    之子彈，除霰彈三顆外，餘已因試射而不存在）。
二、案經桃園縣警察局平鎮分局報請臺灣桃園地方法院檢察署檢察官偵查起訴。
    理  由
一、訊之上訴人即被告甲○○固不否認於前揭時、地與丁柏濤及綽號「阿寶」之不詳
    姓名成年男子（年約二十多歲）共同乘坐由甲○○駕駛車牌號碼ＫＶ｜９４９９
    號之自用小客車，因汽車故障熄火下車推車時，遇警察盤查而逃逸之事實，惟矢
    口否認有何非法持有子彈犯行，辯稱：該子彈係綽號「阿寶」的，當時我在中壢
    百戰百勝ＫＴＶ遇到「阿寶」，「阿寶」要我載他去龍潭找人，因車子拋錨，當
    我、「阿寶」、丁柏濤三人下車欲推車到路旁時，「阿寶」因看到警察來，他就
    把黑色皮包丟給我，要我趕快跑，我因擔心酒後駕車，所以也就帶著該只黑色皮
    包逃跑，後因覺得該只黑色皮包是累贅，所以就沿路丟棄，「阿寶」丟該只黑色
    皮包給我時，並沒有告訴我黑色皮包內是子彈云云。
二、經查，關於被告於右揭時地遇警臨檢，於逃跑之際，沿途拋棄黑色皮包一只之事
    實，業據證人即警員黃揚培於檢察官及原審訊問時證稱：所裡接到報案電話，通
    報在干城路上有三個可疑人物推著一部車，那一部車可能是偷的，當時有兩部警
    車先後到現場，我們這台警車到現場時，看見有兩個人分別從我們警車兩旁跑過
    去，我們就停車去追那兩個人，我當時是追甲○○，並在追捕途中看見甲○○將
    一個黑色皮包丟棄，待我追到甲○○後，我問他丟棄何物，他說沒有，於是我就
    通報所裡派人搜索，之後發現一個黑色皮包，裡面裝有制式子彈三十顆、達姆彈
    四顆、霰彈三顆等物等語（見少連偵字卷第五三頁背面至五四頁正面、原審卷第
    二五至二六頁）；證人即警員黃寶鋒於檢察官訊問時證稱：我與張某查獲線報說
    有三人在推車，我們到現場後停在被告車後方，未下車前看到二人往我們方向跑
    ，甲○○由是另一部警車的警員去追，據我同事表示他在追甲○○時，徐某手上
    有提一袋子，但被他丟棄，事後我們沿途找了一個多小時才找到該袋子，內有子
    彈等語（九十年度少連偵字第四號偵查卷第五十九頁背面、第六十頁正面）；證
    人即警員張晉忠於檢察官訊問時證稱：在我看到甲○○跑過來時手上有提包包，
    但同事逮捕他時，包包已不見了等語（九十年度少連偵字第四號偵查卷第六十頁
    正面），各證人就查獲被告持有子彈之經過情形，所述相符，證詞可以採信，並
    有黃揚培、黃健峰查獲被告時所寫之報告附卷可稽（見少連偵字卷第二二至二四
    頁）。被告於右揭時地遇警臨檢逃逸之際，沿途拋棄盛裝前開子彈之黑色皮包一
    只之事實，堪以認定。
三、被告雖辯稱﹕黑色皮包係綽號「阿寶」之不詳姓名男子所給，並不知該皮包中所
    裝之物為子彈，於逃逸時因嫌其累贅才將之丟棄云云。惟被告既不提供綽號「阿
    寶」之真實身分以供法院調查，從被告逃逸路線及丟棄黑色皮包的位置觀之，被
    告係逃逸相當距離後才將皮包丟棄，此有經被告自承無誤之警製現場簡圖一份附
    卷足稽（見少連偵字卷第二五頁）。其次，本案子彈數目非少，重量不輕（若加
    計不具殺傷力之子彈，當更重），若被告所言不知皮包內有子彈，何須持以逃逸
    ？若係嫌皮包累贅才將之丟棄，何以要攜帶頗長之距離後，才予丟棄？被告所辯
    與常理不符，不足採信。扣案子彈經送內政部警政署刑事警察局鑑定結果，子彈
    二十四顆乃係屬口徑九mm制式子彈，經實際試射，可擊發，認均具殺傷力；達姆
    彈四顆，均係口徑九mm制式中空彈，經實際試射，可擊發，認均具殺傷力；霰彈
    三顆，認均係１２GAUGE制式霰彈，彈底標記為"LYALVALE-１２-"認均具殺傷力
    ，此有內政部警政署刑事警察局九十年一月十日刑鑑字第二０三五號鑑驗通知書
    乙份附卷可稽（見原審卷第十二頁）。此外，並有刑案現場及扣案子彈照片數幀
    在卷資佐可參（見少連偵字卷第三四至三七、三九至四一頁）。被告非法持有子
    彈犯行可以認定。
四、按所謂共同正犯，乃以自己共同犯罪之意思，參與實施犯罪構成要件之行為，或
    以自己共同犯罪之意思，事先同謀，而由其中一部分人實施犯罪之行為者稱之。
    共同正犯之應對全部事實負其責任者，以其有犯意聯絡之範圍內，始稱相當；且
    其具有共同犯罪之意思聯絡之事實，亦應依積極證據認定之，此有大法官會議釋
    字第一○九號及最高法院八三年度台上字第三七○一號判決可資參照。查被告與
    丁柏濤、「阿寶」於獲案前雖同車，案發後，除被告持有之前開子彈外，丁柏濤
    另持有美制貝瑞塔九二手槍（含彈匣二個，其中一個內含制式子彈三顆）被警查
    獲。亦即，案發前，被告、丁柏濤、「阿寶」三人共同乘坐之車上，置有被告持
    有之本案子彈及丁柏濤持有之前述槍、彈，固可認定。然並無證據證明被告知悉
    丁柏濤另持有槍、彈；縱認被告知悉上情，然被告是否係基於共同犯罪之意思，
    而以丁柏濤持有之槍彈，視為己所持有，仍應以證據證之。查本案並無證據證明
    被告有與丁柏濤共同持有前開貝瑞塔九二手槍、子彈；亦無證據證明丁柏濤、「
    阿寶」，就被告所持有之本案子彈，亦有共同持有之意思。自不得遽認被告、丁
    柏濤、「阿寶」三人成立共同持有手槍、子彈之共同正犯。
五、核被告甲○○所為，係犯槍砲彈藥刀械管制條例第十二條第四項之未經許可持有
    子彈罪。原審適用槍砲彈藥刀械管制條例第十二條第四項、刑法第十一條前段、
    第四十二條第二項、第三十八條第一項第一款，罰金罰鍰提高標準條例第二條，
    現行法規所定貨幣單位折算新台幣條例第二條之規定，並審酌被告犯後態度、品
    性、素行、所持有彈藥之種類、數量與其犯罪所生危害等一切情狀，量處有期徒
    刑一年，就所處罰金刑部分併諭知易服勞役之折算標準；另就扣案之霰彈三顆，
    認係屬於違禁物，依刑法第三十八條第一項第一款規定，宣告沒收。並敘明扣案
    之具殺傷力制式子彈二十四顆、達姆彈四顆，因業經試射而均已滅失，爰不併為
    沒收之諭知。認事用法均無不當，量刑亦稱妥適。被告上訴否認犯罪，指摘原審
    判決不當，為無理由，應予駁回。
據上論斷，應依刑事訴訟法第三百六十八條，判決如主文。
本案經檢察官朱家崎到庭執行職務。
中     華     民     國     九十三    年      五      月      十八      日
                              臺灣高等法院刑事第七庭
                                  審判長法  官  吳　啟　民
                                        法  官  蘇　隆　惠
                                        法  官  林　瑞　斌
右正本證明與原本無異。
如不服本判決，應於收受送達後十日內向本院提出上訴書狀，其未敘述上訴之理由者
並得於提起上訴後十日內向本院補提理由書（均須按他造當事人之人數附繕本）。
                                        書記官  丁　淑　蘭
中　　　華　　　民　　　國　　九十三　　年　　　五　　　月　　 十八 　　日
附錄：本判決論罪科刑法條全文
槍砲彈藥刀械管制條例第十二條第四項：
未經許可，持有、寄藏或意圖販賣而陳列子彈者，處五年以下有期徒刑，併科新台幣
三百萬元以下罰金。
